# 请教陈版，非同一控制下合并基准日至购买日净资产变动处理、少权增值处理及合并报....

提问人：xw091011 时间：2020-02-18 14:49:01
版主：实务中遇到以下背景案例，A公司于 2019 年 5 月 10 日以基准日，拟对B公司进行收购，（A、B无关联关系）， 2019 年 6 月 15 日以 1000 万购买B公司60%股权投资款，办理完工商变更，权属移交手续， B公司资产负债表如下所示，金额单位：万元项目项目 基准日经审计金额  购买日账面金额  基准日经评估金额 项目基准日经审计金额购买日账面金额 基准日经评估金额 存货存货 900 900 900 1,500 900 1,500 其他负债　 50 50 　其他资产　　　实收资本 1,000 1,000 1,000 1,000 1,000 1,000资本公积　　资本公积 - - 600 600 　　　　未分配利润 -100 -150 -100 -100 -150 -100 合计900  900  1,500  -  900  900  1,500 问题1 ：由于财务报表以月度为期间出具，可否基于重要性原则，以 2019 年 6 月 30 日为购买日。问题 2 ：基准日至购买日净资产变动如何处理。个人理解，若净资产变动由A公司承担（不调整对价），则调整合并报表层面商誉。购买日编制合并报表调整及抵消如下： 1 、按基准日评估报告，调整存货账面价值借：存货 600 贷：资产公积 6002 、抵消母公司长投与子公司净资产商誉=合并成本-购买日可辨认净资产公允价值持股比例=1000-（1000-100+600-50 ）60%=130少数股东权益=（1000-100+600-50）40%=580借：实收资本 1000 资本公积 600 未分配利润 -150商誉130 长期股权投资 1000 少数股东权益 580 问题 3 ：合并层面少权评估增值部分的处理。B公司少数股东乙初始成本投资 400 万，合并报表层面上少权 580 万，数据勾稽关系，少权=购买日可辨认净资产持股比例<>少数股东初始成本+净资产变动持股比例，底稿上如何技术处理，增值部分如何在合并所有者权益变动表体现。 问题 4 ：购买日后，在不丧失控制权的情况下，持股比例发生变化，少数股东损益分段计算，少数股东权益按期末比例购买日被投资单位可辨认净资产持续计量金额 计算，差额如何处理。 问题 5 ：多级股权架构下，层层合并法 少数股东损益=下级主体少损+本级归属于母公司净利润少股持股比例，少数股东权益=下级主体少权+本级归属于母公司净资产少股持股比例；一次合并法 少数股东损益=各主体（各级合并主体视同子公司）净利润本级少数股东持股比例+最末级主体净利润本级持股比例（1-上级持股比例）+最末级上一级主体净利润本级持股比例上一级持股比例（1-上上级持股比例）+.... 少数股东权益=各主体（各级合并主体视同子公司）净资产利润本级少数股东持股比例+最末级主体净资产本级持股比例（1-上级持股比例）+最末级上一级主体净资产本级持股比例上一级持股比例（1-上上级持股比例）+....实务中一次合并法是这样计算少损、少权？

回答人：chenyiwei
问题 4 ：按权益性交易原则处理，见《企业会计准则第 33 号——合并财务报表（ 2014 年修订）》第四十七条、第四十九条。
问题 5 ：涉及多层次合并的，根据具体情况计算，你的说法在一些情况下可能是成立的。